臺灣臺北地方法院民事判決　九十一年訴字第九四號
　　原　　　告　陸學展
　　被　　　告　群益證券股份有限公司
　　法定代理人　乙○○
　　訴訟代理人　甲○○
　　被　　　告　丙○○
　　訴訟代理人　甲○○
右當事人間請求損害賠償事件，本院判決如左：
    主    文
原告之訴及假執行之聲請均駁回。
訴訟費用由原告負擔。
    事    實
甲、原告方面：
一、聲明：
（一）被告群益證券股份有限公司（下稱被告公司）、被告丙○○應連帶給付原告中
      國國際商業銀行股份有限公司股票（下稱中銀股票）十四萬八百股。
（二）被告公司應給付原告中環股份有限公司股票（下稱中環股票）三萬七千五百股
      。
（三）願供擔保聲請准為假執行之宣告。
二、陳述：
（一）原告主張於民國八十九年十二月六日至被告公司忠孝分公司開立二八○七二－
      三號信用交易帳戶，與被告簽訂融資融券契約書。嗣被告公司於九十年七月二
      十六日盤中，未得原告同意，無故將原告所有之中銀股票十二萬八千股賣出，
      嗣中銀股票於同年八月二日除權，權值為一元股票股利，應可獲配一萬二千八
      百股的股票股利，合計共十四萬八百股之損失，原告請求被告公司、被告丙○
      ○賠償。
（二）被告公司於九十年九月十四日以整戶維持率不足，將原告所有之中環公司股票
      三萬七千五百股賣出，但原告與被告公司所定之融資融券契約書，並無載明融
      資券比率及補繳期限，此部分已違反證券金融事業管理規則第九條第三項第一
      款及證券商辦理有價證券買賣融資融券管理辦法第十條第三項第一款之規定。
      又維持率乃整戶計算，中銀股票其融資金額占原告整戶融資金額大半，且股價
      上揚，是被告公司在沒有妥善理賠中銀股票前，以原告整戶維持率不足，賣出
      原告帳戶任何股票。依據證券金融事業管理規則第十三條第一項後段及證券商
      辦理有價證券買賣融資融券管理辦法第十七條後段「融資券比率低於規定時，
      應即通知客戶補繳」，被告公司於鈞院九十年度北小字第二○五九號起訴狀內
      供稱比率低於百分之一百二十者，應補繳，但前述中環股票，被告公司是到比
      率達百分之九十九時才通知原告，百分之九十九與百分之一百二十間有二十一
      個百分點差距，被告公司未按法令及時通知原告，否則原告自接獲通知日起，
      尚有時間可以決定賣出或補繳，尚可領回部分自備款。今因被告公司遲延通知
      原告，原告不及賣出，是被告公司自有違反法令之事實當屬違法，應賠償原告
      。
（三）原告未曾見過被告公司所提示之旺宏股票電子融資償還申請書，況且旺宏電子
      融資貸款部分，原告何時均可以現金清償，無需通知，被告公司提出九十年七
      月二十三日下午六時，在臺北郵局光武支局所寄發與原告之融資追繳通知書，
      原告應於隔日收到一節，純屬虛構。該通知書既於同年二十三日下午六時寄出
      ，郵局應在隔日才進行郵件之投遞，臺北市內郵件之投遞最快也要二十四小時
      ，故原告在同年月二十五日才收到該通知。依據證券商辦理有價證券買賣融資
      融券業務操作辦法（下稱操作辦法）第二十三條第四項，原告之補繳期限應自
      接獲通知之兩個營業日內，是同年七月二十五日及二十六日，均屬於原告之補
      繳期限。被告公司竟於同月二十六日即賣出中銀股票，自屬侵權行為。
（四）就被告公司主張假除權部分，依照操作辦法要再另外通知，被告公司應依操作
      辦第十六條及契約書第十五條另以郵件通知之，被告公司未遵守是項約定，未
      以郵務送達而以電話通知，當未盡其通知責任。
（五）旺宏股票以四十七萬現金還清現金股，中銀股票一百五十張於同一日以旺宏十
      一張去補，做為融資擔保品，非僅就中銀二十二張補擔保，且在九十年七月二
      十五日收到中銀股票補繳通知後，有兩個營業日補繳期限，被告公司不可在補
      繳期限之同年月二十六日期限內賣出。
（六）被告公司固引用操作辦法，然原告未曾審閱該辦法，故被告公司於契約中雖有
      載明，若加以引用亦顯失公平，且契約書是一式兩面，當初簽約時，僅要原告
      於一面簽名，故否認雙方有融資融券之約定。
（七）否認錄音帶之聲音，是被告拿以前所講的話來拼湊。
三、證據：
    提出中國國際商業銀行股份有限公司九十年度增資新股劃撥通知書影本一份、融
    資融券契約影本一份、被告群益證券中環股票信用交易應補明細表影本一份、九
    十年九月二十一日群益證券（九十）群經字第一二三六號函影本一份為證。
乙、被告方面：
    被告丙○○未於最後言詞辯論期日到場，但其於先前言詞辯論期日所為之聲明、
    陳述與被告公司之聲明、陳述如下：
一、聲明：
（一）駁回原告之訴及假執行之聲請。
（二）願供擔保，請准宣告免為假執行。
二、陳述：
（一）中銀股票部分：
    １、操作辦法第二十三條規定：「證券商應逐日按本公司公佈之收盤價，依左列
        公式計算每一信用帳戶之整戶及各筆融資融卷擔保維持率；前項證券市值應
        按本公司公佈之收盤價格計算之，惟於各證券除權息交易日之前六個營業日
        ，其融資擔保品證券市值則以各當日收盤價格扣除息值或扣除以該當日收盤
        價格為基礎計算之權值計之。委託人信用帳戶之整戶擔保維持率低於百分之
        一百二十者，證券商應即通知委託人就各該筆不足維持率之融資融券，於通
        知送達之日起二個營業日內補繳自備款或融券保證金差額」。第二十四條規
        定：「證券商依前條第一項規定通知補繳差額後，委託人未於通知送達之日
        起二個營業日內補繳或僅補繳部分者，當日委託人整戶擔保維持率回升至百
        分之一百二十以上者，得暫不處分其擔保品，但嗣後任一營業日不足，且委
        託人未於當日下午自動補繳者，自次一營業日起準用第三十九條第一項規定
        處分其擔保品」。
    ２、原告於被告公司忠孝分公司開立之二八○七二－三信用交易帳號於九十年七
        月二十三日之整戶維持率為百分之一一九點五五，被告公司即依操作辦法第
        二十三條之規定寄發信用交易應補明細表給原告，原告雖於同年七月二十五
        日補繳部分以提高維持率，惟因中銀股票於同年八月二日為除權交易日，依
        操作辦法第二十三條所述，有價證券除權交易日之前六日起，即以同年七月
        二十五日當日收盤價格為基礎，計算其權值及原買進股價漲跌併計，使同年
        月二十五日收盤價經計算後降為十三點八元，其整戶維持率又未達一百二十
        ，被告公司於同年七月二十五日下午即通知原告再補繳擔保金，直至同年月
        二十六日上午均未見原告補繳擔保金以提高維持率，被告公司乃依操作辦法
        第二十四條、第三十九條規定處分其擔保品，擔保品之處分以被告公司向統
        一證券股份有限公司開設之群益證券信用違約專戶為之，是被告公司乃依操
        作辦法規定處分原告所有之中銀股票。
    ３、原告雖稱於九十年七月二十五日以十一張旺宏股票抵繳部分融資差額，將該
        信用帳戶之維持率提高到百分之一二二點七七，但是中銀股票之除權交易日
        為同年八月二日，依操作辦法第二十三條所述規定即以同年七月二十五日當
        日收盤價格為基礎，計算其權值及原買進股價漲跌併計，其整戶維持率又未
        達一百二十。而擔保維持率之計算式＝（融資擔保品證券市值＋原融券擔保
        品及保證金）／（原融資金額＋融券標的證券市值）＊100％。
    ４、原告稱其於九十年七月二十五日才收到補繳通知，惟查：被告公司基於服務
        客戶之立場，營業人員於收盤後都會當面或以電話先行通知客戶其融資維持
        率低於百分之一百二十，請客戶前來辦理融資現償或補繳擔保品，以免遭斷
        頭處分。而被告公司於同年月二十三日下午再以限時掛號寄發融資追繳差額
        通知書，一般限時掛號信件隔日即可送達，而原告亦於隔日至被告公司辦理
        旺宏股票之現金股現金償還事宜，且該股票於同日匯入原告集保帳戶，原告
        於同年月二十五日提供前開旺宏股票一萬一千股做為證券抵繳股票，將其整
        戶維持率提高至百分之一二二點七七，可知原告於同年七月二十四日已收到
        補繳之通知。中銀股票因同年八月二日假除權，致同年七月二十五日原告之
        整戶維持率又降至百分之一一七點零八，被告丙○○於二十五日下午致電通
        知原告應再補繳擔保品，如其未於二十六日上午九點三十分補繳擔保品，被
        告公司即處分其單筆維持率未達至百分之一二十之股票，並提出電話記錄可
        證。
（二）中環股票部分：
    １、原告於九十年九月十四日之整戶維持率為百分之一一九二點八七，原告所稱
        維持率九十九是中環個股之維持率，故被告公司通知原告於同年月十八日前
        補繳中環之擔保金，惟原告未補繳，被告公司乃依操作辦法第二十三條第三
        項規定，於同年九月二十一日處分其融資股票及擔保品無誤（同年月十七、
        十八日因納莉颱風證券交易市場休市，故原告補繳之擔保金期限順延至同年
        月二十日）。
    ２、證券商辦理有價證券買賣融資融券業務操作辦法是依據相關章則公告，亦為
        本契約一部份，且被告補繳通知載有詳細說明，原告應受該辦法之規範。
（三）被告丙○○僅為接受客戶買賣之營業員，並無處分原告擔保品之權利。再者，
      實際向統一證券股份有限公司下單執行處分者亦非被告丙○○，自無須負損害
      賠償責任。
三、證據：
    提出九十年七月二十三日交寄大宗掛號函件執據聯影本一份、九十年七月二十三
    日信用交易未償還追繳明細表影本一份、九十年九月十四日自辦信用融資未償還
    清冊影本一份、九十年七月二十三日原告信用交易帳戶融資股票一覽表影本一份
    、九十年七月二十四日融資現金償還申請書及集保帳戶資料明細影本一份、九十
    年七月二十五日信用交易股票交易清單影本一份、原告與被告丙○○二十五日之
    電話錄音譯本影本一份及錄音帶一卷、旺宏及中銀股票信用交易應補差額明細表
    影本一份及聲請函詢臺灣證券交易所股份有限公司有關「被告處分原告中銀股票
    有無違誤」。
    理    由
甲、程序部分：
一、按原告於判決確定前，得撤回訴之全部或一部；但被告已為本案之言詞辯論者，
    應得其同意。訴之撤回應以書狀為之。但於期日，得以言詞向法院或受命法官為
    之；以言詞所為訴之撤回，應記載於筆錄，如他造不在場，應將筆錄送達；訴之
    撤回，被告於期日到場，未為同意與否之表示者，自該期日起；其未於期日到場
    或係以書狀撤回者，自前項筆錄或撤回書狀送達之日起，十日內未提出異議者，
    視為同意撤回，民事訴訟法第二百六十二條定有明文。查原告於九十一年二月五
    日具狀撤回對被告丙○○關於中環股票部分之起訴（見本院卷第四十八頁），並
    於同年三月八日言詞辯論期日以言詞向本院為之，被告丙○○之訴訟代理人在場
    未為同意與否之表示（見本院卷第六十二頁之言詞辯論筆錄），揆諸前揭規定，
    自同年三月八日視為同意撤回，合先敘明。
二、被告丙○○經合法送達，未於最後言詞辯論期日到場，核無民事訴訟法第三百八
    十六條所列各款情形，應依原告之聲請，由其一造辯論而為判決。
乙、實體部分：
一、原告起訴主張：被告公司於九十年七月二十六日盤中，未得原告同意，無故將原
    告所有之中銀股票十二萬八千股賣出，嗣中銀股票於九十年八月二日除權，權值
    為一元股票股利，應可獲配一萬二千八百股的股票股利，合計共十四萬八百股之
    損失，原告請求被告公司與被告丙○○連帶賠償。又被告公司於同年九月二十四
    日以原告整戶信用交易帳戶維持率不足，將原告所有之中環公司股票三萬七千五
    百股賣出，但原告與被告公司所定之融資融券契約書，並無載明融資券比率及補
    繳期限，此部分已違反證券金融事業管理規則第九條第三項第一款及證券商辦理
    有價證券買賣融資融券管理辦法第十條第三項第一款之規定，且被告未依證券金
    融事業管理規則第十三條第一項後段及證券商辦理有價證券買賣融資融券管理辦
    法第十七條後段規定通知原告起，致原告不及賣出，被告公司應賠償原告，為此
    提起本件訴訟。
二、被告則以：（一）就中銀股票部分：原告於被告公司忠孝分公司所開立之二八○
    七二－三信用交易帳號，於九十年七月二十三日之整戶維持率為百分之一一九點
    五五，被告公司即依操作辦法第二十三條之規定通知原告應補信用交易差額，原
    告雖於同年七月二十五日補繳十一張旺宏股票抵繳部分融資差額，將該信用帳戶
    之維持率提高到百分之一二二點七七，惟因中銀股票於同年八月二日為除權交易
    日，依操作辦法第二十三條所述有價證券除權交易日之前六日起，即以同年月二
    十五日當日收盤價格為基礎，計算其權值及原買進股價漲跌併計算，使同年月二
    十五日收盤價經計算後降為每股十三點八元，其整戶維持率又未達百分之一百二
    十，被告於同年月二十五日下午即通知原告再補繳擔保金，直至同年月二十六日
    上午均未見原告補繳擔保金以提高維持率，被告公司乃依操作辦法第二十四條、
    第三十九條規定處分其擔保品即原告所有之中銀股票。（二）中環股票部分：原
    告於同年九月十四日之整戶維持率為百分之一一九點八七，故被告公司依操作辦
    法第二十三條第四項通知原告於九十年九月十八日前補繳中環之擔保金，惟原告
    未補繳，被告公司乃依規定於同年九月二十一日處分其融資股票及擔保品。（三
    ）被告丙○○僅為接受客戶買賣之營業員，並無處分原告擔保品之權利。再者，
    實際向統一證券股份有限公司下單執行處分者亦非被告丙○○，自無需負損害賠
    償責任。
三、得心證之理由：
（一）本件經本院於九十一年十月十五日整理並協議簡化爭點及不爭執點（見本院卷
      第一三○至一三一頁之言詞辯論筆錄），是以本院僅就兩造協議簡化之爭點及
      不爭執點為審究，合先敘明。
（二）查1.原告於八十九年十二月五日至被告公司忠孝分公司開立帳號二八○七二－
      三號之證券信用交易帳戶，並簽訂融資融券契約書；2.原告之上開信用交易帳
      戶於九十年七月二十三日，如加計假除權股票，其整戶維持率為百分之一一九
      點五五；3.原告曾於九十年七月下旬，辦理旺宏股票二萬股之現金償還事宜；
      4.原告於同年月二十五日上午，提供旺宏股票一萬一千股，辦理股票抵繳，將
      其信用交易帳戶之整戶維持率提高為百分之一二二點七七；5.於同年七月二十
      五日下午，如加計假除權股票，原告信用交易帳戶之整戶維持率為百分之一一
      七點○八。6.被告公司於同年七月二十六日上午，以原告信用交易帳戶之整戶
      維持率低於百分之一百二十為由，處分原告之擔保品即中銀股票十二萬八千股
      ；7.被告公司於同年九月二十一日，以原告信用交易帳戶之整戶維持率低於百
      分之一百二十為由，處分原告之擔保品即中環股票三萬七千五百股，此有開立
      證券信用交易帳戶申請書（代開戶卡）（見本院九十年度北小字第二○五九號
      卷第四頁）、融資融券契約書、自辦信用融資未償還清冊、信用戶維持率分佈
      明細表（見本院卷第七、四十三、七十五至七十六頁）在卷可稽，復為兩造所
      不爭執（見本院卷第三、三十二、一三○頁之言詞辯論筆錄），堪信為真實。
（三）本件應審酌者厥為被告公司處分原告之擔保品是否違反法令規定？經整理簡化
      本件之爭點為1.原告何時收受補繳通知？2.原告何時辦理旺宏股票償還事實？
      3.假除權股票部分應否計入整戶維持率？4.原告之補繳期限為何？（見本院卷
      第一三○至一三一頁之言詞辯論筆錄）茲分述如下：
    １、中銀股票部分：
    （１）原告應受融資融券契約書及證券交易法令之拘束：
        依原告與被告公司所簽訂之融資融券契約書第一條約定：「甲（即原告）
          乙（即被告公司）雙方間基於有價證券買賣融資融券所生權利義務，悉依
          證券交易法令、臺灣證券交易所股份有限公司辦理有價證券買賣融資融券
          業務操作辦法（以下簡稱「操作辦法」）、相關章則公告、函示、本契約
          及委託買賣有價證券受託契約之規定辦理；上開規定嗣經修訂變更者，亦
          同。」（見本院卷第七頁反面）。是證券法令、操作辦法、相關章則公告
          ，均屬融資融券契約之內容，原告即受融資融券契約書及證券交易法令之
          拘束。
        依融資融券契約書第六條約定：「乙方（即被告公司）逐日計算甲方（即
          原告）信用帳戶內擔保品之價值與其融資融券債務之比率，其低於乙方所
          定比率時，甲方應即依乙方之通知於期限內補繳差額。前項補繳期限依操
          作辦法第二十三條定之」，第七條約定：「甲方未依前條第一項規定補繳
          差額時，乙方即得依操作辦法第二十四條之規定處分擔保品」。是以該契
          約書雖未記明融資券比率及補繳期限，惟原告信用交易帳戶之融資融券債
          務比率低於操作辦法所定比率時，悉依操作辦法相關規定處理，故原告應
          依被告公司之通知於期限內補繳差額，否則被告公司即可處分擔保品，系
          爭融資融券契約書並無違反法令之處。
    （２）九十年七月二十三日之補繳通知：
        按證券商應逐日按本公司公佈之收盤價，依左列公式計算每一信用帳戶之
          整戶及各筆融資融卷擔保維持率；又委託人信用帳戶之整戶擔保維持率低
          於百分之一百二十者，證券商應即通知委託人就各該筆不足維持率之融資
          融券，於通知送達之日起二個營業日內補繳自備款或融券保證金差額，操
          作辦法第二十三條第一項、第四項分別定有明文。
        查原告之信用交易帳戶於九十年七月二十三日之整戶維持率為百分之一一
          九點五五，低於百分之一百二十，則被告公司應即通知原告。是以被告公
          司於當日晚間六時，以限時掛號之方式，寄發信用交易未償還追繳明細表
          ，通知原告補繳自備款或融券保證金差額，此有臺北郵局光武支局大宗限
          時掛號第三四一八一號函件執據聯及信用交易未償還追繳明細表附卷可稽
          （見本院卷第四十一至四十二頁）。
        原告主張其實際上辦理旺宏股票償還時間係九十年七月二十五日，但銀行
          於存摺上誤打為同年月二十四日云云。惟查：原告於九十年七月二十四日
          至被告公司辦理旺宏股票二萬股之現金償還事宜，而該旺宏股票亦於同日
          匯入原告集保帳戶，此有融資現金償還申請書及集保帳戶資料明細在卷足
          稽（見本院卷第八十一至八十二頁），而原告無法提出任何積極證據以實
          其說，是以原告係於九十年七月二十四日至被告公司辦理旺宏股票現金償
          還。
        原告主張被告公司九十年七月二十三日所寄發之融資追繳通知書，郵局應
          在隔日進行郵件之投遞，而臺北市內郵件之投遞最快也要二十四小時，故
          原告在七月二十五日始收到該通知云云。惟衡諸常情，被告公司係經由臺
          北郵局光武支局寄送通知予原告所設立之臺北郵政八四－六一四號信箱，
          以臺灣郵務事業之成熟與發達程度，限時掛號函件應在翌日（即同年月二
          十四日）可送達同位於臺北市區之原告處所。再觀之信用交易應補明細表
          ，原告受通知應補繳者為旺宏及中銀股票，而原告已於同年月二十四日辦
          理旺宏股票融資現金償還申請書，並於翌日上午，提供旺宏股票一萬一千
          股，以辦理股票抵繳，將其信用交易帳戶之整戶維持率提高為百分之一二
          二點七七，足見原告已於同年月二十四日收受前述補繳通知。故原告前開
          主張，不足採信。
    （３）原告信用交易帳戶於九十年七月二十五日之整戶擔保維持率：
        假除權股票部分應計入整戶擔保維持率：
          Ａ、按證券商應逐日按本公司公佈之收盤價，依左列公式計算每一信用帳
              戶之整戶及各筆融資融券擔保維持率；擔保維持率之計算式＝（融資
              擔保品證券市值＋原融券擔保品及保證金）／（原融資金額＋融券標
              的證券市值）＊100％，操作辦法第二十三條第一項定有明文。是以
              信用交易帳戶融資融券之維持率分為整戶及各筆融資融券擔保維持率
              之計算。
          Ｂ、次按前項證券市值應按本公司公佈之收盤價格計算之，惟於各證券除
              權息交易日之前六個營業日，其融資擔保品證券市值則以各當日收盤
              價格扣除息值或扣除以該當日收盤價格為基礎計算之權值計之，操作
              辦法第二十三條第二項定有明文。是於各證券有除權之情形，應以除
              權交易日之前六個營業日該融資擔保品證券市值之當日收盤價格扣除
              息值或扣除以該當日收盤價格為基礎計算之權值計之，揆諸前揭規定
              ，所謂假除權股票維持率之計算，自應計入整戶維持率。原告上開主
              張，委無可取。
          Ｃ、查原告信用帳戶之整戶擔保維持率，雖於九十年七月二十五日因以旺
              宏股票一萬一千股抵繳中銀股票之融資差額，致其整戶維持率達百分
              之一二二點七七，嗣因中銀股票於同年八月二日假除權，即以同年七
              月二十五日收盤價格為基礎計算其權值及原買進股價漲跌併計，其收
              盤價降為十三點八元，致原告之整戶維持率於同年七月二十五日又降
              至百分之一一七點零八，未達百分之一百二十。
        依操作辦法第二十三條第四項規定：「委託人信用帳戶之整戶擔保維持率
          低於百分之一百二十者，證券商應即通知委託人就各該筆不足維持率之融
          資融券，於通知送達之日起二個營業日內補繳自備款或融券保證金差額。
          」，故委託人應於通知送達之日起二個營業日內補繳，補繳期限內證券商
          並無再行通知之義務。復依操作辦法第二十四條第一項第一款規定：「證
          券商依前條第四項規定通知補繳差額後，委託人未於通知送達之日起二個
          營業日內補繳或僅補繳部分者，當日委託人整戶擔保維持率回升至百分之
          一百二十以上者，得暫不處分其擔保品，但嗣後任一營業日又不足，且委
          託人未於當日下午自動補繳者，自次一營業日起準用第三十九條第一項規
          定處分其擔保品。」，故委託人之整戶擔保維持率回升後又降至百分之一
          百二十以下者，需由委託人自動補繳，證券商無庸通知。則原告主張中銀
          股票假除權的部分應補繳融資之通知，應依操作辦法第十六條以郵件為之
          云云，尚有違誤。
        查原告之信用交易帳戶於九十年七月二十三日之整戶維持率不足百分之一
          百二十，經被告公司於當日通知補繳，原告於同年月二十四日收受補繳通
          知後，雖於同年月二十五日以旺宏股票十一張補繳中銀股票融資自備款不
          足部分，維持率回升為百分之一二二點七七，惟其抵繳數額為十九萬九百
          元，僅部分抵繳中銀股票之應補繳差額，此觀信用交易未償還追繳明細表
          、信用交易股票交付清單（見本院卷第四十一、八十三頁）自明，則被告
          公司得暫不處分其擔保品。然嗣後因中銀股票於同年八月二日為除權交易
          日，使同年月二十五日中銀股票收盤價經計算後降為十三點八元，原告信
          用交易帳戶之整戶維持率又低於百分之一百二十，而原告未於同年月二十
          五日當日下午自動補繳，揆諸前揭規定，被告公司無庸再次通知原告補繳
          ，自可於翌日（即同年月二十六日）起處分其擔保品。
    （４）綜上所述，被告公司於九十年七月二十六日上午，以原告信用交易帳戶之
          整戶維持率低於百分之一百二十為由，處分原告之擔保品即中銀股票十二
          萬八千股，於法有據，自不該當侵權行為之構成要件。原告請求被告公司
          及被告丙○○連帶賠償，於法不合。
    ２、中環股票部分
    （１）原告之信用交易帳戶九十年九月十四日整戶維持率為百分之一一九二點八
          七，中環個股之維持率是百分之九十九，此有自辦信用融資未償還清冊在
          卷足稽（見本院卷第四十三頁）。是以被告公司之通知係因原告之整戶維
          持率未達百分之一百二十，方需依照融資融券契約書之約定及操作辦法第
          二十三條之規定為之。
    （２）依操作辦法第二十三條第四項規定，證券商之通知義務係於委託人信用帳
          戶之「整戶擔保維持率」低於百分之一百二十始發生，與各筆融資融券擔
          保維持率無涉。從而，原告信用交易帳戶於九十年九月十四日之整戶維持
          率低於百分之一百二十，被告公司即通知原告於同年月十八日前補繳中環
          股票之擔保金，其通知並無違誤。原告主張被告公司於中環股票之比率達
          百分之九十九時始通知原告，未按法令及時通知云云，要無可採。
    （３）查被告公司通知原告於九十年月十八日前補繳中環股票之擔保金，因同年
          月十七、十八日納莉颱風來襲證券交易市場休市，故原告補繳之擔保金期
          限順延至同年九月二十日，詎原告未依通知按時補繳，被告公司乃依融資
          融券契約書第七條約定及操作辦法第二十四條之規定，於同年九月二十一
          日處分原告融資股票及擔保品，而賣出融資中環股票三萬七千五百股，於
          法有據，並未不法侵害原告之權利。
    ３、綜上所述，被告公司依照契約約定及操作辦法之規定處分原告之中銀股票及
        中環股票，並無不法可言，自無需依民法第一百八十四條規定負損害賠償責
        任。故原告請求被告公司、被告丙○○連帶給付原告中銀股票十四萬八百股
        ，及請求被告公司給付原告中環股票三萬七千五百股，為無理由，應予駁回
        。
（四）被告聲請函詢臺灣證券交易所股份有限公司有關「被告公司處分原告中銀股票
      有無違誤」事項，然本院認為事屬本院之職權，並無函詢之必要，附此敘明。
四、原告受敗訴判決，其假執行之聲請即失所依據，應併予駁回。
五、結論：本件原告之訴，為無理由，依民事訴訟法第七十八條，判決如主文。
中　　　華　　　民　　　國　　九十一　　年　　 十二 　　月　　二十五　　日
                                  民事第一庭法      官　 蔡惠如
右為正本，係照原本作成。
如對本判決上訴，須於判決送達後廿日內向本院提出上訴狀
中　　　華　　　民　　　國　　九十一　　年　　 十二 　　月　　二十五　　日
　　　　　　　　　　　　　　　　　　　　　　 書　記　官　楊秋鈴
